【裁判字號】    89,家訴,26
【裁判日期】    901030
【裁判案由】    確認繼承權存在
【裁判全文】
臺灣宜蘭地方法院民事裁定  八十九年家訴字第二六號
    原      告  甲○○
    被      告  宜蘭地政事務所
    法定代理人  簡正裡
    訴訟代理人  方銘章
右當事人間確認繼承權存在事件，本院裁定如左：
    主      文
原告之訴駁回。
訴訟費用由原告負擔。
    理      由
一、按訴訟事件不屬普通法院之權限者，法院應以裁定駁回之。民事訴訟法第二百四
    十九條第一項第一款定有明文。
二、本件原告起訴略以：訴外人林阿露於日據時代大明治四十四年三月十三日逝世，
    因未婚無嗣，林阿露之母鄭阿根乃於大正十三年間召請親族立原告之父林串榮為
    林阿露之過房子，歷世繼承香煙祭祀，並立有「丁財相旺」之契約過房書二紙為
    據，故林串榮對於林阿露之遺產有繼承權；嗣林串榮死亡，由子即原告繼承。惟
    原告申請就林阿露所遺留坐落宜蘭縣礁溪鄉○○段第八四０、九六一、九八六、
    九八八、九八九、九九一、九九二、一三二七、一三三六、一三三七等地號土地
    （下稱系爭土地）為繼承登記時，被告竟通知原告應補正被繼承人林阿露與土地
    登記簿上之「林阿露」係同一人之證明，並以因涉有私權爭執，應檢具司法判決
    確定有繼承權之證明文件等情為由，而駁回原告繼承登記之申請，已害及原告之
    繼承權，爰起訴請求確認林串榮對於林阿露，及原告對於林串榮之繼承權存在等
    語。
三、經查，本件原告向被告申請就訴外人林阿露所有之系爭土地為繼承登記時，因被
    告認原告所提出林阿露之戶籍謄本為「宜蘭縣四圍堡武暖庄四百拾九番地戶主謝
    令」戶內「同居人林阿露」之戶籍事由欄記載「宜蘭廳四圍堡礁溪庄不詳番地，
    明治三十年十一月二十日廢戶同居人入戶。」、「基隆廳基隆保大沙灣庄百八十
    番地杜爐方，明治四十一年一月十八日同居寄留」等資料觀之，無法證明原告所
    稱之被繼承人「林阿露」曾住於本城堡（即宜蘭堡）宜蘭街，尚無法認被繼承人
    林阿露與系爭土地所有人林阿露係同一人，乃以通知原告補正，嗣因原告逾期未
    補正而經被告依土地法第五十一條第一項駁回原告之申請等情，有被告提出且為
    原告所不爭執之原告申請登記相關資料、系爭土地登記資料、系爭土地日據時代
    土地台帳、被告所發八十九年五月一日宜地補字第八八六號補正通知書及八十九
    年五月十六日宜地駁字二０四號駁回通知書在卷可稽。是原告若認被告所為補正
    通知及其後所為駁回之處分有所不當，自應循行政爭訟程序以為救濟，非得向普
    通法院訴請裁判，揆諸首揭規定，原告起訴即屬不合法，應予裁定駁回。
四、依民事訴訟法第二百四十九條第一項第一款、第七十八條、第九十五條，裁定如
    主文。
中      華      民      國    九十      年      十      月    三十      日
                                    臺灣宜蘭地方法院民事庭
~B法      官  張軒豪
右正本證明與原本無異
如對本裁定抗告須於裁定送達後十日內向本院提出抗告狀
中      華      民      國    九十      年      十      月    三十一    日
~B法院書記官  黃月雲


司法院資訊處製作；財團法人民間司法改革基金會備份。
